【裁判字號】    97,上易,162
【裁判日期】    970327
【裁判案由】    偽造文書
【裁判全文】
臺灣高等法院臺南分院刑事判決         97年度上易字第162號
上  訴  人  臺灣臺南地方法院檢察署檢察官
被      告  乙○○
上列上訴人因被告偽造文書案件，不服臺灣臺南地方法院96年度
易字第1228號，中華民國96年12月26日第一審判決（起訴案號：
臺灣臺南地方法院檢察署96年度偵字第6636號），提起上訴，本
院判決如下：
    主  文
上訴駁回。
    理  由
一、檢察官上訴理由略以：上訴理由詳如被害人請求上訴狀所載
    ，而據被害人之請求上訴理由如下：
    （一）被告曾與被害人海正股份有限公司訂立切結書，約定
          分期付款償還遭其偽造銷售之貨款，但被告僅償還3
          次，即未續行還款，並以暫無工作、要先還銀行貸款
          等語推諉拒不履行。嗣於96年10月審判期間再與被害
          人簽訂和解書呈院後，卻未履行任何之還款，經催促
          後，被告竟回覆「要等刑事判決後，如果要易科罰金
          ，要先繳交罰金後再開始履行對公司的分期還款」。
          則被告如有錢繳交罰金，為何多次回覆被害人無力還
          款？又被告如可易科罰金而免於囚牢，依過去被告狡
          猾規避之行徑，被害人難期其依和解內容還款？顯見
          被告當庭多次表現悔意，僅為塑造其「犯後良好態度
          」及「犯後悔意」，以達求輕判，實際上根本毫無悔
          意與償還誠意。
    （二）被告確曾擔任倉庫管理兼任會計工作，但自94年12月
          起已專職擔任業務工作，應無為彌補短缺庫存而為不
          實登載銷售紀錄之必要，其於95年4月至9月間所為之
          偽造銷售紀錄之犯行，應係貪圖其個人不法利益之所
          得或周轉資金所致，原審判決率以被告曾擔任倉管，
          為彌補短缺庫存憑認其犯罪動機，顯有偏頗，難以甘
          服。
    （三）綜上所述，為此提起本件上訴。
二、按不服地方法院之第一審判決而上訴者，應向管轄第二審之
    高等法院為之。上訴書狀應敘述具體理由。上訴書狀未敘述
    上訴理由者，應於上訴期間屆滿後20日內補提理由書於原審
    法院，逾期未補提者，原審法院應定期間先命補正；又第二
    審法院認為上訴書狀未敘述理由或上訴有第362條前段之情
    形，應以判決駁回之。但其情形可以補正而未經原審法院命
    其補正者，審判長應定期間先命補正。刑事訴訟法第361條
    、第367條分別定有明文。而所謂具體理由，必係依據卷內
    既有訴訟資料或提出新事證，指摘或表明第一審判決有何採
    證認事、用法或量刑等足以影響判決本旨之不當或違法，而
    構成應予撤銷之具體事由，始克當之（例如：依憑證據法則
    具體指出所採證據何以不具證據能力，或依憑卷證資料，明
    確指出所為證據證明力之判斷如何違背經驗、論理法則）；
    倘僅泛言原判決認定事實錯誤、違背法令、量刑失之過重或
    輕縱，而未依上揭意旨指出具體事由，或形式上雖已指出具
    體事由，然該事由縱使屬實，亦不足以認為原判決有何不當
    或違法者（例如：對不具有調查必要性之證據，法院未依聲
    請調查亦未說明理由，或援用證據不當，但除去該證據仍應
    為同一事實之認定），皆難謂係具體理由，俾與第二審上訴
    制度旨在請求第二審法院撤銷、變更第一審不當或違法之判
    決，以實現個案救濟之立法目的相契合，並節制濫行上訴（
    最高法院97年度台上字第892號判決意旨參照）。
三、經查，本件上訴理由係以被告依約未履行和解條件，犯後態
    度不佳，且原審所認被告犯罪動機有誤，量刑過輕等由提起
    上訴。惟查：
    （一）上訴人雖以被告未依約履行和解條件，認被告犯後態
          度不佳，然上情業據原審法院審理在案（詳原審卷第
          38至39頁），況徵諸常理，被害人與被告洽談和解條
          件時，應斟酌被告解決之誠意，以決定是否與之簽訂
          和解契約；至於和解契約訂立後，被告能否依約履行
          和解條件，或事涉被告嗣後是否經濟狀況或清償能力
          發生變動，尚難據以認定被告於和解之初即有將來不
          履行和解之欺罔意思。上訴人既未提出其他新事證以
          供院審認，自難單僅憑被告未依約履行和解條件，遽
          以指摘被告犯後態度不佳，原判決之量刑顯有違誤。
    （二）上訴人另指摘原判決所認被告犯罪動機有誤，無非以
          被告製作假帳之時間係於94年12月專任業務職後為由
          。然據被告於偵查中供稱：94年農曆年後發現公司貨
          物有遺失，當時我是擔任倉庫管理，短缺貨物金額太
          龐大，我無法補回，我於95年6、7月間擔任業務。95
          年10月盤點時貨物即有短缺，我就以人頭帳來補等語
          （詳96年度他字第69號卷第11至12、36頁），並據證
          人甲○、丙○○於偵查中具結證稱：被告從95年2月
          正式擔任業務人員，但新倉管人員在95年2月至5月間
          與被告銜接，所以當時被告仍負責倉管工作。被告因
          為自己作帳，導致我們清點貨物時，並沒有發現有短
          少，致95年9月間才發現等語（詳同上卷第36頁），
          核與海正公司之銷貨單登錄記錄上登錄製作假帳之時
          間，係於95年4月13日起同年9月27日間相符（附於同
          上卷第18至52頁），可知貨物短缺早在被告專任業務
          前即已發生，惟因未被發覺，被告遂於95年4月至9月
          間偽造假帳。是以原判決認被告係為彌補短缺庫存而
          為不實登載銷售紀錄，尚非無據。而上訴人又未提出
          其他新事證以供審認，亦難單以被害人告推測之詞，
          遽以指摘被告被告犯罪動機，原判決之量刑顯有違誤
          。
四、綜上所述，檢察官上訴理由雖指摘原判決關於被告犯後態度
    及犯罪動機顯有錯誤，然上訴人形式上雖已指出具體事由，
    惟均不足以認為原判決有何採證認事、用法或量刑等足以影
    響判決本旨之不當或違法，而構成應予撤銷之具體事由。依
    首揭說明，本件上訴不合上訴之法定要件，應予駁回，並不
    經言詞辯論為之。
五、據上論斷，依刑事訴訟法第367條前段、第372條，判決如主
    文。
中    華    民    國    97    年    3     月    27    日
                  刑事第五庭  審判長法  官  楊明章
                                    法  官  楊子莊
                                    法  官  戴勝利
以上正本證明與原本無異。
不得上訴。
                                    書記官  陳淑貞
中    華    民    國    97    年    3     月    27    日


司法院資訊處製作；財團法人民間司法改革基金會備份。
